【裁判字號】    98,上易,852
【裁判日期】    980618
【裁判案由】    詐欺
【裁判全文】
臺灣高等法院刑事判決                 98年度上易字第852號
上  訴  人  臺灣士林地方法院檢察署檢察官
被      告  乙○○
上列上訴人因被告詐欺案件，不服臺灣士林地方法院97年度易字
第1676號，中華民國98年1月21日第一審判決（起訴案號：臺灣
士林地方法院檢察署97年度偵字第7044號），提起上訴，本院判
決如下：
    主  文
上訴駁回。
    理  由
一、按不服地方法院之第一審判決而上訴者，應向管轄第二審之
    高等法院為之。上訴書狀應敘述具體理由。第二審法院認為
    上訴書狀未敘述理由或上訴有第362條前段之情形者，應以
    判決駁回之。刑事訴訟法第361條第1項、第2項、第367條前
    段，分別定有明文。所謂具體理由，必係依據卷內既有訴訟
    資料或提出新事證，指摘或表明第一審判決有何採證認事、
    用法或量刑等足以影響判決本旨之不當或違法，而構成應予
    撤銷之具體事由，始克當之，例如：依憑證據法則具體指出
    所採證據何以不具證據能力，或依憑卷證資料，明確指出所
    為證據證明力之判斷如何違背經驗、論理法則，若僅泛言原
    判決認定事實錯誤、違背法令、量刑失之過重或輕縱，而未
    依上開意旨指出具體事由，或形式上雖已指出具體事由，然
    該事由縱使屬實，亦不足以認為原判決有何不當或違法者，
    如對於不具有調查必要性之證據，法院未依聲請調查亦未說
    明理由，或援用證據不當，但除去該證據仍應為同一事實之
    認定，皆難謂係具體理由，俾與第二審上訴制度旨在請求第
    二審法院撤銷、變更第一審不當或違法之判決，以實現個案
    救濟之立法目的相契合，並節制濫行上訴，有最高法院97年
    度臺上字第892號判決要旨參照。再最高法院65年臺上字第2
    836號判例要旨指出：「上訴於第三審法院，其上訴書狀應
    敘述上訴之理由，為刑事訴訟法第382條第1項所明定。本件
    原審檢察官提出之上訴書，僅云『茲據告訴人某甲具狀請求
    提起上訴前來，經核內容，尚非顯無理由，檢附原書狀，提
    起第三審上訴，請予法辦』，並無一語指摘原判決如何違背
    法令，及該書狀內容如何尚非顯無理由。刑事訴訟法既無上
    訴理由得引用或檢附其他文件代替之規定，揆之首開說明，
    其上訴程式自屬不合」；同院69年臺上字第2724號判例要旨
    亦表示：「刑事訴訟法第382條第1項所謂上訴書狀應敘述上
    訴之理由，係指上訴書狀本身應敘述上訴理由而言，非可引
    用或檢附其他文書代替，以為上訴之理由。蓋刑事訴訟法規
    定各種文書之制作，應具備一定之程式，其得引用其他文書
    者，必有特別之規定始可，如刑事訴訟法第48條、第373條
    。否則，即難認其上訴已合法律上之程式。」修正後刑事訴
    訟法第361條、第367條規定與第382條第1項規定之意旨相合
    ，自應為相同之適用。易言之，不服地方法院之第一審判決
    而上訴者，須提出上訴書狀，並於上訴狀記載具體理由，同
    時應於上訴狀本身內敘明上訴之理由，不得引用或檢附其他
    文書代替，以為上訴之理由。上訴書狀若引用或檢附其他文
    書代替，以為上訴理由者，該引用或檢附之其他文書內容，
    非屬上訴書狀之內容，故上訴書狀是否敘述具體理由，應就
    所引用或檢附之文書以外之內容加以觀察、判斷，若除去該
    引用、檢附之文書外，其餘部分之敘述，不能認係具體理由
    者，上訴即非合法。
二、檢察官上訴意旨略以：據告訴人即被害人甲○○具狀請求上
    訴，其理由略以：對於原審量刑太輕不服等語。經核告訴人
    所述事項，其因被告乙○○犯罪所受之損害非輕，且被告迄
    未賠償告訴人等情狀，認告訴人請求上訴為有理由，爰附送
    原刑事請求檢察官上訴狀，依刑事訴訟法第344條第1項、第
    3項、第361條第1項提起上訴等語。
三、經查：本件被告於原審對於其與真實姓名年籍不詳綽號「鬍
    鬚仔」之成年男子，共同基於意圖為自己不法所有之犯意聯
    絡，於民國97年4月8日，被告先與「鬍鬚仔」約定以新臺幣
    （下同）3萬元之代價，將其申請開立之第一商業銀行（下
    稱第一銀行）淡水分行帳號00000000000號帳戶，提供予「
    鬍鬚仔」所屬之詐騙集團使用，並於民眾受騙匯款後，由被
    告出面前往領取並交付詐欺集團成員犯罪所得款項。嗣該詐
    欺集團成員於97年4月9日上午10時許，偽以司法人員，以門
    號0000000000號行動電話致電告訴人，佯稱其富邦商業銀行
    帳戶詐騙民眾達700餘萬元，涉嫌詐欺犯罪，要求告訴人將
    其存款現金提交法院保管之詐術，致告訴人陷於錯誤而依其
    指示，於97年4月9日前往臺北市大安區○○○路○段95號第
    一銀行古亭分行匯款39萬元至被告上開帳戶。被告即依詐騙
    集團成員「鬍鬚仔」之指示，於同日中午，前往臺北縣淡水
    鎮○○路86號第一銀行淡水分行，臨櫃領取36萬元交付「鬍
    鬚仔」，餘款3萬元則為酬金，由被告提領一空之犯罪事實
    ，均坦承不諱，原審以被告之自白核與告訴人於警詢中證述
    大致相符（見偵查卷卷第4頁至第5頁），復有第一銀行古亭
    分行匯款存款存根影本、被告上開帳戶開戶基本資料、交易
    明細、取款憑條各1份在卷可為佐證（見偵查卷第22頁、第8
    頁至第10頁、第43頁、第78頁），足認被告任意性自白與事
    實相符，應堪採信，認定被告所為係犯刑法第339條第1項詐
    欺取財罪，並與「鬍鬚仔」及其餘姓名年籍不詳之詐欺集團
    成年成員，就上開犯行有犯意聯絡及行為分擔，為共同正犯
    。復審酌被告為圖私利，與共犯共同為詐騙行為，導致告訴
    人損失39萬元追償無門，使犯罪偵查困難，惟犯罪後坦承犯
    行，態度尚可等一切情狀，量處被告有期徒刑5月，如易科
    罰金，以1千元折算1日。經核原審判決對於被告成立共同詐
    欺取財罪之事實認定所憑證據與適用法律理由，均已說明甚
    詳，而量刑係事實審法院得予自由裁量之事項，若未有逾越
    法定刑之範圍，且亦非濫權裁量者，不得遽指為違法，原審
    對於被告之量刑，已以其行為之責任為基礎，依被告為圖私
    利所參與之犯罪行為導致被害人受有39萬元之損失，同時審
    酌刑法第57條各款所列事項，從而原審判決之認事用法及刑
    罰量定，並無違法或不當之處。檢察官雖據告訴人之聲請爭
    執原審量刑不當，而提起上訴，惟檢察官前於原審審判期日
    ，對被告之科刑範圍僅泛稱如起訴書所載（檢察官於起訴書
    係求刑2年，見原審卷第22頁），其上訴意旨對於原審判決
    究竟有何認事用法違誤及量刑顯然失當，並未依據卷內資料
    為具體之指摘，徒檢附告訴人聲請狀，略載告訴人請求上訴
    理由，並空泛指稱其請求有理由云云，依首揭說明，本件上
    訴不合上訴之法定要件，應予駁回，並不經言詞辯論為之。
據上論斷，應依刑事訴訟法第367條前段、第372條，判決如主文
。
中    華    民    國    98    年    6     月    18    日
                  刑事第十三庭  審判長法  官  曾德水
                                      法  官  林婷立
                                      法  官  陳恆寬
以上正本證明與原本無異。
不得上訴。
                                      書記官  黃家麟
中    華    民    國    98    年    6     月    22    日


司法院資訊處製作；財團法人民間司法改革基金會備份。
